臺灣高等法院刑事判決　　　　　　　　　　　　　九十一年度上更一字第三八八號
　　上　訴　人　臺灣板橋地方法院檢察署檢察官
　　上　訴　人
　　即　被　告　丙○○
　　選任辯護人　陳明暉
右上訴人因被告懲治盜匪條例等案件，不服臺灣板橋地方法院八十七年度重訴字第二
四號，中華民國八十八年三月二日第一審判決（起訴案號：臺灣板橋地方法院檢察署
八十七年度偵字第八二二五號）提起上訴，經判決後，由最高法院發回更審，本院判
決如左：
    主  文
原判決撤銷。
丙○○未經許可，持有衝鋒槍，處有期徒刑壹年拾月，併科罰金新臺幣陸萬元，罰金
如易服勞役以新臺幣玖佰元即銀元佰元折算壹日；扣案如附表所示之物沒收。
    事  實
一、丙○○前有傷害致死、違反槍砲彈藥刀械管制條例之前科，先後於民國七十一年
    九月二十三日、七十五年十月二十二日經判處有期徒刑五年、十月確定，其傷害
    致死所處之有期徒刑於七十五年三月三十日發監執行，刑期本應於七十九年十月
    十七日執行完畢，違反槍砲彈藥刀械管制條例之十月有期徒刑本應自七十九年十
    月十八日接續執行，而於八十年八月五日執行完畢，嗣因八十年罪犯減刑條例施
    行，其上開罪刑經減刑後，應執行二年十一月，而丙○○因於七十七年一月二十
    五日縮刑假釋出獄，其經減刑後，假釋期間至七十七年十一月十八日屆滿而視為
    執行完畢。詎丙○○不知悔改，明知衝鋒槍、具殺傷力之模型槍及子彈均屬管制
    槍械及彈藥，未經許可，不得持有。竟於八十七年一月十一日以後之一月中旬某
    日，受葉文奇之託（另由原審法院依職權告發移請檢察官偵辦），將屬史萬秋所
    有之機械性能良好具殺傷力之以色列製烏茲衝鋒槍（含彈匣一個）及由德國製口
    徑八厘米半自動型金屬模型槍改造而成之八厘米模型手槍（未含彈匣）各乙支（
    該手槍係將原模型金屬手槍之金屬槍管車通改造而成，史萬秋所涉擄人勒贖等案
    件由檢察官另案起訴）及制式九厘米口徑之半自動手槍子彈十九顆（彈底標示為
    Ｇ．Ｆ．Ｌ．９ＭＭＬＵＧＥＲ），以自己持有之意思，置於臺北市○○區○○
    街一二二號住處乙日，旋又將上開槍械及子彈轉交姓名年籍不詳之綽號「順賢」
    之成年男子，由該綽號「順賢」成年男子將之藏置於臺北市○○○路○段二八０
    號二樓後棟房屋之木箱內。嗣於八十七年四月十六日二十一時三十分許，丙○○
    因涉犯擄人勒贖案件，為警在臺北市○○街一二二號其住所拘提到案，警方據其
    於警局偵訊之自白，由丙○○以電話與綽號「順賢」男子之友人聯絡，於八十七
    年四月二十九日十四時三十分許，循線在臺北市○○○路○段二八０號二樓後棟
    房屋之木箱內，起出以色列製烏茲衝鋒槍乙支（含彈匣乙個）及由德國製口徑八
    厘米半自動型金屬模型槍改造而成之機械性能良好八厘米模型手槍乙支（未含彈
    匣）、制式九厘米口徑之半自動手槍子彈十九顆（彈底標示為Ｇ．Ｆ．Ｌ．９Ｍ
    Ｍ．ＬＵＧＥＲ，經鑑定試射三顆，該取樣試射子彈，底火已擊發，彈頭與彈身
    分離）。
二、案經臺北縣警察局三重分局報請臺灣板橋地方法院檢察署檢察官偵查起訴。
    理  由
一、訊據上訴人即被告丙○○否認有持有右開槍械及子彈之犯行，辯稱：我從未經手
    ，並未提及槍彈寄放在我處。我是講過程，我表達和所作筆錄居然有出入，我沒
    寄藏槍械及子彈，亦未持有，我在三重分局透過電話聯絡，由順賢處得知槍之寄
    放處所，並告知警方。詎警方竟指該槍械為我寄藏云云。
二、惟查：
（一）被告於八十七年四月二十九日十四時三十分許，與警察人員至臺北市○○○路
      ○段二八０號二樓後棟房屋之木箱內起出之烏茲衝鋒槍乙支（含彈匣一個）及
      口徑八厘米半自動型金屬模型槍乙支（未含彈匣）、九厘米口徑之子彈十九顆
      ，扣案之槍彈經送往內政部警政署刑事警察局（以下簡稱刑事警察局）鑑定後
      ，認該衝鋒槍為以色列製烏茲衝鋒槍、八厘米手槍則係將德國製口徑八厘米半
      自動型金屬模型槍之金屬槍管車通改造而成，上開槍械機械性能均屬良好，具
      殺傷力；另送驗之子彈十九顆，彈底標示為Ｇ．Ｆ．Ｌ．９ＭＭＬＵＧＥＲ，
      為制式九厘米半自動手槍子彈，經取樣試射三顆後，亦認均具殺傷力，此有刑
      事警察局八十七年五月五日刑鑑字第二九九五三號鑑驗通知書乙份附於偵查卷
      第一百零一頁可按。
（二）又警方係據被告與逃匿中國大陸地區之史萬秋之電話監聽內容，查知涉嫌被害
      人甲○○遭勒贖乙案之共犯史萬秋持有代稱「大鈔」、「小鈔」之衝鋒槍及手
      槍（甲○○於八十七年一月六日起至同年月十一日止之期間，遭另案被告史萬
      秋夥同蔡文祥、陳振明，羅文雄等人持槍綁架勒贖，經付出贖金一千萬元後，
      始於八十七年一月十一日凌晨遭釋放）乃在拘提被告到案後，詢問被告該槍械
      去處，並據以起獲前開扣案槍械及子彈，此經證人即承辦之警察人員乙○○於
      原審八十七年十一月十七日訊問時證述明確，並有臺北縣警察局三重分局八十
      七年四月二十九日調查筆錄及所附現場圖與照片附於偵查卷第七五至八二頁足
      憑。而被告於警局偵訊時供稱：（你們參與此案有無商討如何分贓？）原本蔡
      文祥向史萬秋要價二百萬元，然史某不肯，並說要我出面與史某交涉，後史某
      要我去大陸和他談，於是我便和葉文奇去中國大陸深圳的大江南飯店和史某談
      ，我便問他說你何時要將一百萬元拿出來，史某答稱要我將其藏放在我這的「
      大鈔」（指衝鋒槍）、「小鈔」（指手槍）交出來，錢自然就會給蔡文祥，後
      來我回台灣後，有再以電話告知史某說該「大鈔」、「小鈔」已交給順賢帶走
      了，他只哦了一聲，就沒表示什麼，之後也不曾再和我聯絡等語（見偵查卷第
      六頁反面）。其於八十七年四月二十九日警訊時復供稱：（據你於八十七年四
      月十七日警訊中供稱史萬秋有交給你槍械，現警方借提你出來，你能將該槍械
      取出來嗎？）當時我有向警方供出我已把該批槍械交給「順賢」，我無法找到
      「順賢」，但我知道「順賢」有一聯絡處，我可透過朋友找到他，經我聯絡，
      「順賢」有透過一姓名不詳男子告訴我槍枝藏放地點．．．．．．（八十七年
      四月二十九日下午十四時三十分許，你帶同警方至何處，做何事？）我帶同警
      方至臺北市○○○路○段二八０號二樓取出史萬秋交給「順賢」藏放之槍械，
      共取出以色列製烏茲衝鋒槍乙把、彈匣乙個、子彈十九發、德製八厘米手槍乙
      把、無彈匣（見偵查卷第七二、七三頁警訊筆錄）。其於檢察官偵查時亦供稱
      ：（當時槍都放你那邊？）在葉文奇那裡，後來他叫我拿去藏，我有拿到我家
      （指臺北市○○街一二二號）放了一天，就拿到史萬秋朋友順賢，在延平北路
      三段等語（見八十七年度偵字第八二一一五號偵查卷第二十頁反面）。被告既
      將扣案之槍枝、子彈拿到史萬秋朋友「順賢」之處，因被告知道「順賢」有一
      聯絡處，被告透過朋友找到「順賢」，經被告聯絡，「順賢」透過一姓名不詳
      男子告訴被告槍枝藏放地點，而查獲扣案之槍枝、子彈，扣案之槍枝、子彈起
      出之處固非被告所藏放，惟係被告聯絡「順賢」，「順賢」透過一姓名不詳男
      子告訴被告槍枝藏放槍地點而查獲，則被告於警局所供扣案之槍枝、子彈之來
      源及去向顯屬實情。其於檢察官偵查中所述扣案之槍枝、子彈係葉文奇叫被告
      拿去藏，然被告係基於持有之意，而非受寄代藏之意，僅拿到其住處放了一天
      ，就拿到史萬秋朋友「順賢」之處，與事實相符。證人葉文奇於本院前審調查
      時證稱：被告沒有經手扣案之槍枝、子彈云云，係事後迴護之詞，不足採信。
（三）由上等情觀之，被告於八十七年一月十一日以後之一月中旬某日，確受葉文奇
      之寄託，將屬另案被告史萬秋所有之機械性能良好具殺傷力之以色列製烏茲衝
      鋒槍（含彈匣一個）及由德國製口徑八厘米半自動型金屬模型槍改造而成之八
      厘米模型手槍（未含彈匣）各乙支，及制式九厘米口徑之半自動手槍子彈十九
      顆（彈底標示為Ｇ．Ｆ．Ｌ．９ＭＭＬＵＧＥＲ），以自己持有之意思放臺北
      市○○街一二二號住處乙日，旋又將上開槍械及子彈交由姓名年籍不詳之綽號
      「順賢」成年男子，由該綽號「順賢」成年男子將之藏置於臺北市○○○路○
      段二八０號二樓後棟房屋之木箱內無誤，其事後翻異前供，辯稱未曾受持有扣
      案烏茲衝鋒槍、德製八厘米改造模型手槍及子彈云云，無非卸責之詞，不足採
      信，本件事證明確，被告未經許可，持有衝鋒槍、具有殺傷力之改造模型槍及
      子彈之犯行洵堪認定。至最高法院發回意旨質疑，前揭被告八十七年四月十七
      日於警訊中所供：「原本蔡文祥要向史萬秋要價新台幣（下同）二百萬元（即
      綁架甲○○所得之贓款），然史某不肯，並說要我出面與史某交涉，：：：，
      我便問他說你何時要將一百萬元拿出來，史某答稱要我將其藏放在我這的『大
      鈔』（指衝鋒槍）、『小鈔』（指手槍）交出來，錢自然就會給蔡文祥，後來
      我回台灣後，有再以電話告知史某說該『大鈔』、『小鈔』已交給順賢帶走了
      ，他只哦了一聲，就沒表示什麼，之後也不曾再和我聯絡等語」，如該項供述
      無誤，則被告藏放槍枝之時間似不止於一天云云，然觀諸被告所言，被告係因
      得悉史萬秋與蔡文祥間因綁架甲○○勒贖乙案衍生金錢與槍械糾紛，始受蔡文
      祥囑託協同葉文奇至中國大陸找史萬秋商議如何處理，而於回臺灣後，始將所
      持有之衝鋒槍、德製八厘米改造模型槍及子彈交予綽號「順賢」之男子之事告
      知史萬秋，非指被告返台後始將槍枝、子彈交給順賢故被告持有槍枝確僅有一
      天乙節，應堪認定，併此敘明。
三、核被告所為，係犯槍砲彈藥刀械管制條例第七條第四項未經許可，持有衝鋒槍、
    同條例新修正第十條第四項未經許可，持有具有殺傷力之改造模型槍、同條例第
    十二條第四項未經許可，持有子彈罪。而其以一行為持有衝鋒槍、改造模型槍、
    子彈而犯上開三罪，為想像競合犯，應從一重之未經許可，持有衝鋒槍罪處斷。
四、另查被告係於警局偵訊時自白犯行，並供出所持有之全部槍枝、彈藥之來源及去
    向，警方因而據此起獲以色列製烏茲衝鋒槍乙支（含彈匣乙個）及由德國製口徑
    八厘米半自動型金屬模型槍改造而成之機械性能良好八厘米模型手槍乙支（未含
    彈匣）、制式九厘米口徑之半自動手槍子彈十九顆（彈底標示為Ｇ．Ｆ．Ｌ．９
    ＭＭＬＵＧＥＲ），有被告八十七年四月十七日、二十九日警訊筆錄、四月十七
    日檢察官訊問筆錄可按。被告所犯前揭槍砲彈藥刀械管制條例之罪，依同條例第
    十八條第四項規定，減輕或免除其刑，因該條項同時有免除其刑之規定，依刑法
    第六十六條但書，減輕其刑至三分之二。
五、公訴意旨另以：被告丙○○係臺北市豬屠口幫之不良幫派組織份子，於八十六年
    十二月下旬，與舢板橋幫不良份子史萬秋（已另經檢察官提起公訴）共同在臺北
    市○○街員林魯肉飯店謀議綁架，並由丙○○指派幫內不良份子陳振明、蔡文祥
    （該二人亦經檢察官提起公訴）接受史萬秋命令，負責執行，嗣史萬秋藉口甲○
    ○﹑陳清海在數年前詐賭七、八百萬元為由，於八十七年一月六日二十二時三十
    五分許，史萬秋、蔡文祥、陳振明及羅文雄、袁國禎（後三人係商城幫不良份子
    ，係由史萬秋唆使，亦經檢察官提起公訴）五人，分持衝鋒槍及手槍，在臺北縣
    三重市○○街八十七巷四十八號前，綁架甲○○至汐止鎮，勒贖一千萬元得逞，
    甲○○始於同年月十一日凌晨遭釋放，嗣史萬秋潛逃大陸，警方陸續緝獲蔡文祥
    、袁國禎、陳振明、羅文雄四人，並取出羅文雄持有手槍二支（經刑事警察局鑑
    定後判明分別為美製貝瑞塔九厘米制式半自動手槍、美國ＳＭＩＴＨ＆ＷＥＳＳ
    ＯＮ廠製九厘米制式半自動手槍）及蔡文祥持有手槍乙支（經刑事警察局鑑定後
    判明為美製貝瑞塔九厘米制式半自動手槍）、子彈合計二十二發，丙○○則經深
    入偵查，於八十七年四月十六日二十一時三十分，為警在臺北市○○街四十六巷
    三號查獲，同年月二十九日，復循線在臺北市○○○路○段二八０號廢棄空屋取
    出作案之以色列製烏茲衝鋒槍一支、德製八厘米手槍一支（經鑑定為改造之德製
    八厘米半自動模型槍）、子彈十九發等物，因認被告上開行為係與史萬秋、陳振
    明、蔡文祥、袁國禎等人共犯懲治盜匪條例第二條第一項第九款﹑槍砲彈藥刀械
    管制條例第七條第四項、第十二條第四項、組織犯罪防制條例第三條第一項後段
    之罪嫌。
六、公訴人起訴被告犯有右開罪嫌，無非以被告如何與史萬秋謀議，並指使手下蔡文
    祥、陳振明前去執行，業經陳振明於八十七年三月七日警訊供述甚詳，被告於八
    十七年四月十七日警訊中亦供稱與史萬秋共同至三重一帶尋找甲○○，足見被告
    確於事前參與，尚非僅係知情而已。又史萬秋等五人於綁架甲○○後，隔日下午
    十八時，陳振明、蔡文祥二人，立刻在臺北市○○街六十一巷九弄二十二號麻子
    水肥清潔公司向被告報告已將甲○○押至汐止，若被告未參與，陳振明等人焉用
    向其報告。且其等綁架甲○○，勒贖一千萬元得逞後，史萬秋原約定給蔡文祥等
    二百萬元，嗣因故爽約，被告專程前往大陸深圳之大江南飯店，與史萬秋密談，
    史萬秋答應於被告將當時藏放被告處之作案衝鋒槍、手槍，交給綽號順賢之人，
    錢自然會給，但嗣後又食言，被告若未指使蔡文祥、陳振明參與作案，焉用替史
    萬秋操心。而被告係豬屠口幫之職員，有刑事警察局列管之資料及該局八十七年
    五月十五日（八七）刑檢字第三一二五八號函附卷可參，且查上開衝鋒槍、手槍
    等械彈，於史萬秋等人作案後，被告曾將槍枝等藏放在家中，嗣於史萬秋密談後
    ，乃在臺北市○○○路將上開槍械交予順賢，此亦經被告於八十七年四月十七日
    偵訊時供承在卷等情為主要論據。
七、惟按犯罪事實應依證據認定之，無證據不得推定其犯罪事實，刑事訴訟法第一百
    五十四條定有明文。又犯罪事實之認定，應憑真實之證據，倘證據是否真實尚欠
    明確，自難以擬制推測之方法，為其判斷之基礎；而認定犯罪事實之證據係指足
    以認定被告確有犯罪行為之積極證據而言，該項證據自須適合於被告犯罪事實之
    認定，始得採為斷罪資料，最高法院五十三年著有臺上字第六五六號、二十九年
    上字第三一０五號判例。且刑事訴訟上證明之資料，無論其為直接或間接證據，
    均須達於通常一般之人均不致有所懷疑，而得確信其為真實之程度，始得據為有
    罪之認定，若其關於被告是否犯罪之證明未能達此程度，而有合理懷疑之存在，
    致使無從形成有罪之確信，根據「罪證有疑，利於被告」之證據法則，即不得遽
    為不利被告之認定，亦有最高法院七十六年度臺上字第四九八六號判例可稽。訊
    據被告堅決否認有公訴人所指之參與犯罪組織、持用槍械、子彈意圖勒贖而擄人
    等罪行，辯稱：伊當時獲知史萬秋要找甲○○討債，即表明伊與甲○○間無債務
    存在，且腳行動不便，不便參與，伊根本不知史萬秋要綁架甲○○勒贖，更未指
    使陳振明、蔡文祥二人去執行。伊係事後獲悉蔡文祥與史萬秋有二百萬元之債務
    糾紛，乃與蔡文祥至中國大陸找史萬秋洽談還錢事宜，伊絕未參與甲○○遭綁架
    勒贖乙案。又所謂「豬屠口」為地名，非幫派名稱，伊未加入所謂以犯罪為目的
    或宗旨之「豬屠口幫」等語。
八、經查：
（一）蔡文祥、羅文雄、袁國禎等人於警局偵訊、原審法院八十七年度重訴字第十五
      號案件及於本案原審訊問時，均未曾提及被告有事前參與謀議綁架甲○○勒贖
      之情事，亦未提及被告有著手實行綁架甲○○勒贖財物之行為，此有其等之警
      局偵訊及原審審理筆錄可按。而另案被告陳振明之八十七年三月七日警訊筆錄
      固記載陳振明曾答稱：（你們於何時處，由誰計畫綁架甲○○勒贖財物？）．
      ．．．．．史萬秋提起被三重地頭一位綽號「朱哥」之男子在五、六年前開設
      賭場詐賭五六百萬元，想邀我們一起去討回，首先由蔡文祥回稱：不然我與「
      土目」陳振明幫你去追討，丙○○也同時回答我的腳受傷行動不方便，不然就
      由蔡文祥、陳振明去「執行」幫你催討．．．．．．（你們返回豬屠口有無向
      丙○○說明事情處理結果？）隔日（七日）約十八時，在麻子水肥清潔公司，
      我向丙○○「報告」甲○○已被我們押至汐止控制住行動等語。惟其於八十七
      年四月二十三日偵訊時，經檢察官質以其在警訊時提及丙○○先曾與史萬秋等
      人聚會商討綁架事宜，陳振明供稱：我說的不是這樣，我們有一起去吃飯，丙
      ○○說要處理債務，腳不方便，就先離開等語，另就所謂事後報告之說，其亦
      供稱：我不是這樣講的，我自己向他講，當天很多人在那邊等語；而陳振明在
      原審八十七年度重訴字第十五號案件於八十七年六月九日庭訊時則供稱：丙○
      ○是鄰居，他沒有參與，他自始自終都不知道，當初是史萬秋打電話給蔡文祥
      說要一起吃飯，我跟蔡文祥講，說那我跟你一起去，因為史萬秋欠我一筆錢，
      我要去跟他拿，剛好丙○○騎車經過，我叫他要不要一起去吃飯，他問我要做
      什麼事，我跟他講因為史萬秋欠的一筆錢，現在要去拿，他就叫我自己處理，
      就走了，是事情過後，丙○○在他們自治社區辦公室泡茶，我過去請教他說，
      史萬秋叫我去要一筆債，無緣無故拿槍給我，又叫我將人押走，我覺得很奇怪
      ，他就叫我不要管等語。而該案承審法官提示警訊筆錄質問何以所言與警訊不
      同，陳振明供稱：我是有提到丙○○，但當初我確實沒有這樣講，我是後來向
      他請教等語。另原審為究明事實，於八十七年九月八日提訊陳振明、蔡文祥與
      被告對質，陳振明供稱：當時是史說要討債，我們一起吃飯，正巧見丙○○騎
      車經過，我即叫住他並告訴他我們要去討債，丙○○即說不理我們的事，隨即
      離開，而警訊時我也沒說丙○○有參與，我不知筆錄為何會變成是這樣．．．
      ．．．我不是這樣說的，我是事後遇到丙○○，以此事向他請教，丙○○還罵
      我為何做這種事．．．．．因我電話簿有丙○○的電話，警方硬栽贓，我並未
      說丙○○是我的老大，因丙○○住我家附近，警方即說他是我老大等語。蔡文
      祥供稱：（是否丙○○有打電話找你與陳振明至員林滷肉飯店商討綁架甲○○
      勒贖事宜？）史萬秋是有打電話約我，但丙○○沒有打電話給我，我與陳振明
      騎一部車過去等語，而其在原審八十七年度重訴字第十五號案件於八十七年六
      月三十日庭訊時亦供稱：我從頭到尾就沒跟他接洽，我沒跟他說等語。由此觀
      之，本件被告是否有指使陳振明、蔡文祥二人夥同袁國禎、史萬秋等綁架甲○
      ○勒贖財物，誠有疑問。又原審於八十七年十月二十七日庭訊時當庭播放陳振
      明八十七年三月七日警訊筆錄錄音帶，經核對錄音內容及警訊筆錄，更發現陳
      振明於警訊時係陳稱在員林魯肉飯店，其曾提及史萬秋曾邀其幫忙催討債務，
      但被告表示伊行動不便，由其等自行處理，且陳振明亦未陳稱事後曾向丙○○
      報告說人已經被我們押到汐止等情，但警訊筆錄竟記載：「丙○○也同時回答
      我的腳受傷，行動不方便，不然就由蔡文祥、陳振明去『執行』幫你催討。」
      ；「隔日（七日）約十八時，在麻子水肥清潔公司，我向丙○○『報告』甲○
      ○已被我們押至汐止控制住行動。」，顯見該陳振明筆錄中所謂陳振明指稱丙
      ○○事前曾參與策劃綁架甲○○勒贖財物並指使陳振明、蔡文祥「執行」，事
      後其等並向丙○○「報告」之說，與訊問經過不符。又被告之八十七年四月十
      七日警訊筆錄中雖記載「史某邀我一起去向甲○○討債，我回稱：人家債務已
      還我了，我憑什麼再向他討債，後來我知道蔡文祥、陳振明二人經濟狀況不好
      ，所以我便叫蔡文祥、陳振明和史某一起去討債．．．．．．期間史某曾載我
      共同至三重市一帶尋找朱某（指甲○○）．．．．．．我是於翌日約傍晚時分
      ，在麻子水肥公司處得知，當時是蔡文祥、陳振明二人於執行後回來向我報稱
      甲○○被他們押走了」，但原審於八十八年二月九日庭訊時播放被告警訊錄影
      帶及錄音帶，發現被告於正式製作警訊筆錄前，均堅決否認曾參與謀議或共同
      實施本件擄人勒贖犯行，其錄音內容復係陳稱：史萬秋邀伊向甲○○討債，伊
      答稱人家債務已經還了，憑什麼向他討債，蔡文祥、陳振明二人經濟不好，看
      他們要不要去．．．．．．史萬秋曾載伊至三重市告知甲○○經營賭場之處所
      ．．．．．．當時是我們在麻子水肥公司聊天，鴨咪（指陳振明）、祥哥（指
      蔡文祥）他們來說他們押到朱哥（指甲○○）等情，是以丙○○八十七年四月
      十七日警訊筆錄記載「我便『叫』蔡文祥、陳振明和史某一起去討債．．．．
      ．．『期間史某曾載我共同至三重市一帶尋找朱某（指甲○○）』．．．．．
      ．我是於翌日約傍晚時分，在麻子水肥公司處得知，當時是蔡文祥、陳振明二
      人於『執行』後回來向我報稱甲○○被他們押走了」云云，就被告令蔡文祥、
      陳振明「執行」；被告曾與史萬秋共同至三重市尋找甲○○；陳振明、蔡文祥
      係「執行」完畢後向被告「報告」甲○○已遭綁架各節，均與實際訊問情形不
      合，公訴人未斟酌上情，逕以與訊問內容不符之陳振明、丙○○警訊筆錄記載
      ，即認起訴被告曾與史萬秋謀議，並指使手下蔡文祥、陳振明持用公訴意旨所
      述之槍枝及子彈前去執行綁架甲○○勒贖財物之犯行，尚有未合。
（二）又為查明被告協同葉文奇至中國大陸廣東省深圳地區江南大飯店找史萬秋洽談
      還款交槍之原委，原審於八十七年九月八日提訊蔡文祥到庭訊問，其供稱：因
      事情演變成擄人勒贖，我緊張才請葉文奇帶丙○○去大陸找史萬秋問怎麼一回
      事等語，其在原審八十七年重訴字第十五號案件於八十七年六月三十日審理時
      亦供稱：（有向史要二百萬元？）沒向他要。（有請丙○○去拿？）我是拜託
      丙○○看能不能找到史萬秋，能否聯絡到人，沒談到錢的事。（有請葉文奇跟
      木金到大陸找史萬秋？）他們說有可能找到人，我是事後聽葉文奇說要去大陸
      等語。參以被告於警訊中供稱：原本蔡文祥向史萬秋要價二百萬元，然史某不
      肯，並說要我出面與史某交涉，後史某要我去大陸和他談，於是我便和葉文奇
      去中國大陸深圳的大江南飯店和史某談，我便問他說你何時要將一百萬元拿出
      來，史某答稱要我將其藏放在我這的「大鈔」（指衝鋒槍）、「小鈔」（指手
      槍）交出來，錢自然就會給蔡文祥，後來我回台灣後，有再以電話告知史某說
      該「大鈔」、「小鈔」已交給順賢帶走了，他只哦了一聲，就沒表示什麼，之
      後也不曾再和我連絡等語（見八十七年度偵字第八二二五號偵查卷第六頁背面
      警訊筆錄）。是以被告係因事後得悉史萬秋與蔡文祥間因綁架甲○○勒贖乙案
      衍生金錢與槍械糾紛，始受蔡文祥囑託協同葉文奇至中國大陸找史萬秋商議如
      何處理，並於回臺灣後，將所持有之衝鋒槍、德製八厘米改造模型槍及子彈交
      予綽號「順賢」之男子之事告知史萬秋，核被告所為，雖係成立未經許可，持
      有衝鋒槍、具有殺傷力之改造模型槍、子彈等罪，但此與綁架甲○○勒贖無涉
      ，在無積極佐證之情況下，不得以被告事後知悉史萬秋、蔡文祥等人之擄人勒
      贖犯行，即推定被告與其等有事前之犯意聯絡及行為分擔實施。
（三）另按犯罪組織係指三人以上，有內部管理組織，以犯罪為宗旨或以其成員從事
      犯罪活動，具有集團性、常習性及脅迫性或暴力性之組織，組織犯罪防制條例
      第二條定有明文。檢察官前囑刑事警察局調查被告是否為豬屠口幫之成員，又
      所謂豬屠口幫是否為犯罪組織，該局函稱：係臺北縣警察局於偵辦其等所涉擄
      人勒贖、槍砲彈藥刀械管制條例等案件中查知丙○○、蔡文祥、陳振明等三人
      參與豬屠口幫，豬屠口幫成立於五十年間，具有首要、成員之指揮從屬層級，
      以臺北市大同區樹德社區○○○街、昌吉街等地為主要勢力範圍．．．．．．
      該幫派均屬角頭型之不良幫派組合，因治安機關大力取締、掃蕩，該幫成員多
      人為警察機關依檢肅流氓條例提報、檢肅，致活動較為收斂，因豬屠口幫成員
      多數具有傷害、殺人、槍砲、恐嚇、妨害自由及賭博等刑事前科及流氓素行，
      且部分成員無固定經濟來源，其成員或有從事流氓及不法行為之虞，爰以不良
      幫派列管等情，有刑事警察局八十七年五月十五日（八七）刑檢字第三一二五
      八號函可憑，是以根據刑事警察局所提供資料，豬屠口幫僅係因成員前有犯罪
      紀錄及流氓素行，有從事流氓及犯罪行為之虞，始列為不良幫派加以管理，公
      訴人未查明該組織之成立是否以犯罪為主要目的，亦未查明該組織之組成員及
      內部管理結構為何，逕憑刑事警察局上開函件，即認定豬屠口幫為組織犯罪防
      制條例所稱之以犯罪為宗旨或其成員從事犯罪活動，具有集團性、常習性及脅
      迫性或暴力性之犯罪組織，未臻妥適。又被告之八十七年四月十七日警訊筆錄
      及另案被告陳振明之八十七年三月七日警訊筆錄固分別記載：「（你是何角頭
      或幫派，在幫中地位為何？共有多少成員）丙○○答：我都是和吳二郎（他是
      我們豬屠口幫的接班人）在一起，我現在因腳受傷，所以才和父親在賣休閒鞋
      ，有多少成員我不清楚，跟我一起稱呼我為「兄仔」約有五、六人。」；「（
      丙○○在你們豬屠口幫裏身分角色為何？）陳振明答：他是我們幫內老大，我
      直接受他指揮，我與蔡文祥屬於同輩。」等情，然陳振明、蔡文祥二人於偵訊
      及原審調查時，均否認渠等與丙○○為豬屠口幫成員，而原審於八十八年二月
      九日及八十七年十月二十七日播放被告八十七年四月十七日警訊錄音帶及陳振
      明八十七年三月七日警訊筆錄勘驗結果，復查知被告係陳稱：我自幼即和豬屠
      口幫接班人吳二郎在一起，我腳受傷，現在在賣休閒鞋，幫裏有多少成員我不
      清楚，跟我在一起的都稱呼我「兄仔」，我們鄰居常在一起的有五、六人等語
      ，另案被告陳振明於警訊時實係陳稱：丙○○是我們莊裏的人，是我的「兄仔
      」，他也不是說什麼我都聽的，我也不是和蔡文祥同輩，說起來蔡文祥還比我
      及丙○○大等語，由上等情觀之，加以所謂「兄仔」之臺語語意無非表示對熟
      識之男性友人之尊稱，顯見被告並非豬屠口幫之所謂老大或組成員，亦不具備
      指揮蔡文祥、陳振明實施犯罪之地位甚明，且經查無積極證據足認被告曾與史
      萬秋、蔡文祥、陳振明、羅文雄、袁國禎等人共謀或參與本件綁架甲○○勒贖
      犯罪行為之實施，公訴人以刑事警察局八十七年五月十五日（八七）刑檢字第
      三一二五八號函所稱「豬屠口幫」為一不良幫派，起訴被告有與史萬秋、蔡文
      祥、陳振明、羅文雄、袁國禎等人共謀參與本件擄人勒贖犯行，而推定被告有
      參與犯罪組織之犯行，亦有未合。
（四）綜上所述，另案被告陳振明於警訊時並未供稱係受被告「指使」而夥同蔡文祥
      共同綁架甲○○，亦未供稱事後曾向被告「報告」稱甲○○已為其等押至汐止
      。另被告於警訊中係稱史萬秋曾載伊至三重市告知甲○○經營賭場之處所，非
      供稱曾與史萬秋意圖勒贖而至三重市找甲○○。而被告係因事後得悉史萬秋與
      蔡文祥間因綁架甲○○勒贖乙案衍生金錢與槍械糾紛，始受蔡文祥囑託協同葉
      文奇至中國大陸找史萬秋商議如何處理，並於回臺灣後，將所持有之衝鋒槍、
      德製八厘米改造模型槍及子彈交予綽號「順賢」之男子保管之事告知史萬秋，
      ，核被告所為，雖係成立未經許可，持有衝鋒槍、具有殺傷力之改造模型槍、
      子彈等罪，但此與史萬秋等人持用扣案槍械、子彈綁架甲○○勒贖之犯罪行為
      實施無關，公訴人執上開與事實不符之證據，推定被告涉犯未經許可，持有衝
      鋒槍、制式手槍、改造模型槍、子彈及擄人勒贖等罪，證據即有未足，被告辯
      稱伊未共謀參與本件持用槍械、子彈擄人勒贖乙案等語，為可採信。又豬屠口
      幫僅係因成員多數具有傷害、殺人、槍砲、恐嚇、妨害自由及賭博等刑事前科
      及流氓素行，且部分成員無固定經濟來源，其成員或有從事流氓及不法行為之
      「虞」，雖為刑事警察局以「不良幫派」列管，惟查並無證據證明該豬屠口幫
      組織係以犯罪為主要目的或宗旨，亦未據刑事警察局查明該組織之組成員及內
      部管理結構為何，尚難僅以刑事警察局前開函件，逕認豬屠口幫為組織犯罪防
      制條例所稱之以犯罪為宗旨或其成員從事犯罪活動，具有集團性、常習性及脅
      迫性或暴力性之犯罪組織。本院復查無積極證據足認被告有參與「豬屠口幫」
      犯罪組織及與史萬秋、陳振明、蔡文祥、羅文雄、袁國禎等人共謀持用槍械子
      彈綁架甲○○勒贖等犯行。因公訴意旨認此部分與前開被告所犯未經許可，持
      有衝鋒槍、具有殺傷力之改造模型槍、子彈論罪部分，有吸收犯及牽連犯之裁
      判上一罪關係，爰不另為無罪之諭知。
九、原審據以論罪科刑，原非無見。惟查(一)被告丙○○係以持有之意思而持有上開槍
    械及子彈，並無受寄代藏之意，此觀諸被告僅將上開槍械及子彈放置家中一日即
    轉交他人乙節即明，原審遽認被告丙○○寄藏前揭槍械及子彈，稍有未洽。(二)被
    告係於接受警察人員偵訊時自白並供出全部槍枝、子彈之來源及去向，警方因而
    據此起獲扣案之槍枝、子彈。被告所犯前揭槍砲彈藥刀械管制條例之罪，依同條
    例第十八條第四項規定，應減輕其刑或免除其刑。此乃為鼓勵犯前揭槍砲彈藥刀
    械管制條例之罪者勇於自新，並將槍枝、子彈查獲，以免危害社會治安。本件被
    告僅未經許可，寄藏扣案之槍枝、子彈一天，已詳如前述，事後並供出全部槍枝
    、子彈之來源及去向，警方因而查獲，依其犯行，宣告免刑，固不適當，惟依立
    法原意，在此情形所犯之罪，其刑責宜予從輕。況依罪責相當之原則，於被告所
    犯之罪，其法定刑，依槍砲彈藥刀械管制條例第十八條第四項、刑法第六十六條
    但書規定，減輕其刑至三分之二。原審量處有期徒刑二年十月，併科罰金新臺幣
    二十萬元之刑罰，自屬過重。(三)按犯罪時法律之刑輕於裁判時法律之刑者，依刑
    法第二條但書，固應適用較輕之刑，但新舊法律之刑輕重相等者，即不適用該條
    但書之規定，仍應依裁判時之法律處斷，最高法院二十三年非字第五五號判例意
    旨可資參照。查槍砲彈藥刀械管制條例第十條第四項於被告行為後之九十年十一
    月十四日修正公布，而修正後之條文較諸修正前之條文僅增訂「第一項之」（即
    具有殺傷力）字樣，該條項所規定之「處三年以上十年以下有期徒刑，併科新臺
    幣七百萬元以下罰金」與修正前相同，即新舊法律之刑輕重相等，揆諸前揭判例
    意旨，本院自應依刑法第二條第一項前段規定，適用裁判時之法律論罪科刑。原
    判決就上述法律之修正，未及審酌，尚有未合。檢察官以被告共犯持槍綁架甲○
    ○之犯行，業經共犯陳振明於從泰國押解回國，主動向警方供述甚詳，且被告於
    犯案後，復至大陸與史萬秋共謀善後，原判決認被告並未參與共同擄人勒贖，甚
    為不當，又查被告與史萬秋等人均係不良幫派份子，此有刑事警察局匯整之幫派
    組織資料附卷可稽等詞為由，提起上訴。惟不能證明被告有該部分之犯罪，已詳
    如前述，檢察官上訴雖無理由。被告否認犯罪固無足採，惟其指摘原審認定被告
    僅未經許可，持有扣案之槍枝、子彈一天，事後並供出全部槍枝、子彈之來源及
    去向，警方因而查獲。量處被告有期徒刑二年十月，併科罰金新臺幣二十萬元，
    刑罰過重等語為有理由。自應由本院予以撤銷改判。爰審酌被告前有如事實欄所
    載之犯罪前科（見卷附台灣高等法院檢察署刑案紀錄簡覆表），雖尚不構成累犯
    ，惟竟不知悔改再犯本罪，及其犯罪目的、情節、持有衝鋒槍、改造模型槍及子
    彈，危害社會公共秩序，惟僅未經許可持有扣案之槍枝、子彈一天，事後並供出
    全部槍枝、子彈之來源及去向，警方因而查獲，與其犯罪後態度等一切情狀，量
    處如主文第二項所示之刑，並諭知罰金如易服勞役之折算標準。末查槍砲彈藥刀
    械管制條例第十九條業經刪除毋庸再審酌是否宣告保安處分，附此敘明。至於扣
    案附表所示以色列製烏茲衝鋒槍乙支（含彈匣乙個）及由德國製口徑八厘米半自
    動型金屬模型槍改造而成之機械性能良好八厘米模型手槍乙支（未含彈匣）、制
    式九厘米口徑之半自動手槍子彈十六顆（彈底標示為Ｇ．Ｆ．Ｌ．９ＭＭＬＵＧ
    ＥＲ），為槍砲彈藥刀械管制條例第四條第一項第一款、第二款所定之違禁物，
    應依刑法第三十八條第一項第一款規定宣告沒收；至於鑑定試射所用制式九厘米
    半自動手槍子彈三顆，因底火已擊發，且彈頭與彈身分離，失子彈通常效用，性
    質已非屬違禁子彈，該子彈又非被告所有，故不併予宣告沒收。
四、被告經合法傳喚，無正當理由不到庭，爰不待其陳述逕行判決。
據上論斷，應依刑事訴訟法第三百六十九條第一項前段、第三百六十四條、第二百九
十九條第一項前段、第三百七十一條，槍砲彈藥刀械管制條例第七條第四項、新修正
第十條第四項、第十二條第四項、第十八條第四項，刑法第二條第一項前段、第十一
條前段、第五十五條、第三十八第一項第一款、第四十二條第二項，罰金罰鍰提高標
準條例第二條，現行法規所定貨幣單位折算新台幣條例第二條，判決如主文。
本案經檢察官朱兆民到庭執行職務。
中      華      民      國    九十一    年      十一    月     二十七   日
                            台灣高等法院刑事第八庭
                                審判長法  官  陳  祐  治
                                      法  官  沈  宜  生
                                      法  官  楊  炳  禎
右正本證明與原本無異。
如不服本判決應於收受送達後十日內向本院提出上訴書狀，其未敘述上訴之理由者並
得於提起上訴後十日內向本院補提理由書（均須按他造當事人之人數附繕本）。
                                      書記官  廖  素  花
中      華      民      國    九十一    年     十二     月     三       日
附錄：本判決論罪科刑法條全文
槍砲彈藥刀械管制條例第七條、第十條、第十二條
第七條
未經許可，製造、販賣或運輸火、肩射武器、機關槍、衝鋒槍、卡柄槍、自動步槍
、普通步槍、馬槍、手槍或各類彈、炸彈、爆裂物者，處死刑、無期徒刑或七年以
上有期徒刑；處徒刑者，併科新臺幣三千萬元以下罰金。
未經許可，轉讓、出租或出借前項所列槍、彈藥者，處無期徒刑或五年以上有期徒
刑，併科新臺幣一千萬元以下罰金。
意圖供自己或他人犯罪之用，而犯前二項之罪者，處死刑或無期徒刑；處徒刑者，併
科新臺幣五千萬元以下罰金。
未經許可，持有、寄藏或意圖販賣而陳列第一項所列槍、彈藥者，處五年以上有期
徒刑，併科新臺幣一千萬元以下罰金。
第一項至第三項之未遂犯罰之。
第十條
未經許可製造、販賣或運輸具有殺傷力之改造模型槍者，處無期徒刑或五年以上有期
徒刑，併科新臺幣一千萬元以下罰金。
未經許可，轉讓、出租或出借前項之改造模型槍者，處五年以上有期徒刑，併科新臺
幣一千萬元以下罰金。
意圖供自己或他人犯罪之用，而犯前二項之罪者，處無期徒刑或七年以上有期徒刑，
併科新臺幣一千萬元以下罰金。
未經許可，持有、寄藏或意圖販賣而陳列第一項之改造模型槍者，處三年以上十年以
下有期徒刑，併科新臺幣七百萬元以下罰金。
第一項至第三項之未遂犯罰之。
第十二條
未經許可，製造、販賣或運輸子彈者，處一年以上七年以下有期徒刑，併科新臺幣五
百萬元以下罰金。
未經許可，轉讓、出租或出借子彈者，處六月以上五年以下有期徒刑，併科新臺幣三
百萬元以下罰金。
意圖供自己或他人犯罪之用，而犯前二項之罪者，處三年以上十年以下有期徒刑，併
科新臺幣七百萬元以下罰金。
未經許可，持有、寄藏或意圖販賣而陳列子彈者，處五年以下有期徒刑，併科新臺幣
三百萬元以下罰金。
第一項至第三項之未遂犯罰之。
附表
編號    槍彈名稱                          數量
一      以色列製烏茲衝鋒槍（含彈匣臺個）
                                          壹支
二      德國製口徑八厘米半自動型金屬模    壹支
        型槍改造而成之八釐米模型手槍（
        未含彈匣）
三      制式九厘米口徑之半自動手槍子彈    拾陸顆
        （彈底標示為Ｇ．Ｆ．Ｌ．９ＭＭ
          ＬＵＧＥＲ）
